【裁判字號】    94,易,1450
【裁判日期】    950421
【裁判案由】    竊盜
【裁判全文】
臺灣臺北地方法院刑事判決              94年度易字第1450號
    公  訴  人  臺灣臺北地方法院檢察署檢察官
    被      告  乙○○
                        國民.
上列被告因竊盜案件，經檢察官提起公訴（94年度偵緝字第387
號），本院判決如下：
    主  文
乙○○無罪。
    理  由
一、公訴意旨略以：被告乙○○基於意圖為自己不法所有之概括
    犯意，先於民國93年4月18日上午9時許，在新竹市○○路○
    段682號前，以自備之鑰匙一支，竊取甲○○所有之車牌號
    碼SMY-169號輕型機車一部；復與丙○○（另案業經臺灣臺
    北地方法院93年度易字第1717號判決判處拘役59日確定）共
    同基於意圖為自己不法之所有之犯意聯絡，於同年月23日上
    午9時許，在臺北縣新店市○○路○段246號之土地公廟，由
    乙○○徒手拆卸該廟鐵門二片，並置於前開贓車上後，由丙○○獨自騎乘離開現場，嗣於行駛途中為高偉正發覺而報警
    查獲，因認被告涉犯刑法第28條、第56條、第320條第1項之
    共同連續竊盜罪嫌。
二、按犯罪事實應依證據認定之，無證據不得推定其犯罪事實；
    不能證明被告犯罪者，應諭知無罪之判決，刑事訴訟法第
    154條第2項、第301條第1項分別定有明文。又按認定犯罪事
    實所憑之證據，雖不以直接證據為限，間接證據亦包括在內
    ；然而無論直接或間接證據，其為訴訟上之證明，須於通常
    一般之人均不致有所懷疑，而得確信其為真實之程度者，始
    得據為有罪之認定，倘其證明尚未達到此一程度，而有合理
    之懷疑存在時，事實審法院復已就其心證上理由予以闡述，
    敘明其如何無從為有罪之確信，因而為無罪之判決，尚不得
    任意指為違法，最高法院76年台上字第4986號判例可資參照
    。再按事實審法院對於證據之取捨，依法雖有自由判斷之權
    ，然積極證據不足證明犯罪事實時，被告之抗辯或反證縱屬
    虛偽，仍不能以此資為積極證據應予採信之理由，是故被告
    否認犯罪事實所持之辯解，縱屬不能成立，仍非有積極證據
    足以證明其犯罪行為，不能遽為有罪之認定，最高法院30年
    上字第482號、第1831號判例可資參照。
三、檢察官起訴被告乙○○涉犯上開罪嫌，無非以被害人甲○○
    、高偉正之指訴、證人丙○○之證述，佐以土地公廟現場暨
    失竊鐵門照片8張、贓物認領保管單2紙，且被告供稱證人丙○○竊取其身分證，與身分證補發換領紀錄不相符，故被告
    所辯為卸責之詞，不足採信，為其論據。
四、訊據被告乙○○否認有何竊盜犯行，辯稱：並無騎乘過上開
    機車，且伊於93年2、3月間因一起工作認識丙○○，只認識
    了10多天，至93年4月即受僱於中華仲介公司到高鐵的頭份
    、後龍段工作，從未到過北宜路，懷疑身分證是證人丙○○
    拿走的，因此丙○○知道伊的身分資料等語。本院查：
（一）甲○○所有之車號SMY-169號輕型機車，於民國93年4月18
      日上午9時許，在新竹市○○路○段682號前失竊，及臺北
      縣新店市○○路○段246號之土地公廟鐵門2片，於同年月
      23日上午9時許失竊，並遭警查獲由證人丙○○騎乘車號
      SMY-169號輕型機車載送該失竊鐵門之事實，業據被害人
      甲○○、高偉正於警詢中指稱綦詳，復有土地公廟現場暨
      失竊鐵門照片8張、贓物認領保管單2紙在卷可憑，此部份
      事實堪以認定。
（二）惟被告乙○○有無竊取車號SMY-169號輕型機車，及參與
      竊取前開土地公廟鐵門之事實，公訴人僅以證人丙○○之
      證述作為論據，是證人之證述有無偏頗之虞、有無其他事
      證足以積極證明被告乙○○前開竊盜犯行即屬審理重點。
（三）經查證人丙○○於本院審理期日自承：伊介紹他（即被告
      乙○○）去工作，後來發生車禍，車禍現場當事人說，手
      機是被告拿走的，但被告否認，後來伊打手機，手機有響
      ，但後來就掛斷了。這是在拆土地公廟的門之前。本院詢
      以：知道被告有這不良紀錄為何還要與他在一起？證人不
      語，有95年4月7日審判筆錄在卷可稽。足見證人曾因手機
      失竊與被告發生糾紛，不無可能心生嫌隙，被告乙○○有
      無如其證稱騎乘車號SMY-169號輕型機車參與竊取土地公
      廟鐵門之犯行，即有可疑。再查證人丙○○證述於竊取土
      地公廟鐵門十幾天前即看到被告騎乘上開機車，惟該車於
      93年4月18日失竊，距土地公廟鐵門失竊日93年4月23日僅
      有5日，可見證人所述與事實不符，不足採信。
（四）公訴人憑以認定被告乙○○竊盜犯嫌之被害人甲○○指述
      內容，僅敘及車號SMY-169號輕型機車之失竊時地，並未
      積極指述該機車係被告乙○○所竊取。被害人高偉正指述
      之內容，僅敘及發現該土地公廟鐵門失竊，且由證人丙○○騎乘車號SMY-169號輕型機車載送，亦未積極指述被告
      乙○○參與竊取土地公廟鐵門之犯行，而有土地公廟現場
      暨失竊鐵門照片8張僅足證明土地公廟鐵門遭拆卸失竊之
      事實，贓物認領保管單2紙僅證明前開機車及土地公廟鐵
      門2片業經所有人領回之事實，均不足積極證明上揭機車
      及鐵門為被告所竊取。
五、綜上所述，縱被告所述其身分證補換發情形與實際補換領紀
    錄不符，仍不能以此資為積極證據應予採信之理由；被告既
    否認竊取被害人之物品，證人丙○○之證述復有可疑，此外
    本院又查無其他積極證據足認被告確有如檢察官所指之上開
    犯行，是檢察官所為訴訟上之證明，尚未達通常一般之人均
    不致有所懷疑，而得確信其為真實之程度，本院尚無從為有
    罪之確信，揆諸前開說明，自應為無罪之諭知。
據上論斷，應依刑事訴訟法第301條第1項，判決如主文。
本案經檢察官黃于真到庭執行職務
中    華    民    國    95    年    4     月    21    日
                  刑事第七庭審判長法  官  梁耀鑌
                                  法  官  蕭清清
                                  法  官  蔡守訓
上正本證明與原本無異。
如不服本判決，應於判決送達後10日內向本院提出上訴狀（應抄
附繕本）。告訴人或被害人如對於本判決不服者，應具備理由請
求檢察官上訴，其上訴期間之計算係以檢察官收受判決正本之日
期為準。
                                  書記官  張漪蕙
中    華    民    國    95    年    4     月    21    日


司法院資訊處製作；財團法人民間司法改革基金會備份。
